臺北高等行政法院判決
　　　　　　　　　　　　　　　　　　 93年度訴字第03454號
　　　　　　　　　　　　　　　.
原　　　告　榮久營造股份有限公司
代　表　人　甲○○
訴訟代理人　蔡文斌律師
　　　　　　王建強律師
被　　　告　行政院公共工程委員會
代　表　人　郭瑤琪（主任委員）
訴訟代理人　丙○○
上列當事人間因促進民間參與公共建設法事件，原告不服行政院
公共工程委員會中華民國93年8月31日促930005號申訴審議判斷
，提起行政訴訟。本院判決如下：
    主  文
原告之訴駁回。
訴訟費用由原告負擔。
　　事  實
一、事實概要：
    緣本件獎勵民間參與公共建設主辦機關國立高雄海洋科技大
    學（下稱主辦機關）辦理「學生宿舍暨全校師生生活設施徵
    求民間參與公共建設」案，於民國（下同）93年5月7日進行
    綜合評選程序，結果由原告獲選為最優申請人。嗣訴外人京
    翰開發股份有限公司（下稱京翰公司）不服主辦機關上開評
    選結果，於93年5月13日向主辦機關提出異議，主辦機關復
    以93年6月9日海科大總字第0930004610號函覆京翰公司：「
    招標機關針對京翰公司異議內容，重新檢驗選票後，仍維持
    原評選結果，即另一投標廠商（原告）為最優申請人，京翰
    公司為次優申請人。」京翰公司不服上開異議處理結果，於
    93年6月28日向被告採購申訴審議委員會申訴。經被告採購
    申訴審議委員會於93年8月12日召開預審會議，並經被告採
    購申訴審議委員會93年8月26日第127次委員會議作出審議判
    斷，撤銷原異議處理結果。主辦機關乃於93年10月5日以海
    科大總字第0930007906號函通知原告撤銷主辦機關之評選結
    果。原告不服，遂依行政訴訟法第4條第3項向本院提起行政
    訴訟。
二、兩造聲明：
　(一)原告聲明求為判決：
    被告所為促930005號促進民間參與公共建設申訴審議判斷
    應予撤銷。
　(二)被告聲明求為判決：
    原告之訴駁回，訴訟費用由原告負擔。
三、兩造之爭點：本件之爭議在於本案甄選過程中，有一位甄選
    委員同時將2家廠商並列為最優，此一情事是否屬瑕疵？是
    否足以影響本案甄選結果？
　(一)原告主張之理由：
    1.原告應有訴訟利益：
      (1)按「審議判斷視同訴願決定，並應附記如不服審議判斷
        ，得於審議判斷書送達之次日起2個月內，向高等行政
        法院提起行政訴訟。」為民間參與公共建設申請及審核
        程序爭議處理規則第30條第1項所明定；次按「訴願人
        以外之利害關係人，認為第1項訴願決定損害其權利或
        法律上利益者，得向高等法院提起撤銷訴訟。」亦有行
        政訴訟法第4條第3項可稽。被告之審議判斷已影響原告
        於系爭案件中之最優申請人地位，自得提起行政訴訟。
      (2)主辦機關於93年10月5日海科大總字第0930007906號函
        表示「本校依照判斷書宣布撤銷本案於93年5月7日所辦
        理甄選之評選結果」，形式上觀之，實際撤銷原告最優
        申請人資格者，固為主辦機關前開函文，惟主辦機關既
        已表示接受被告之法律見解，故唯就被告前揭審議判斷
        提起行政訴訟，始能順利解決爭議。否則，若仍僅就該
        函文表達異議或申訴，則於法律見解不予變更之情形下
        ，本件紛爭仍在，原告仍須俟被告再作1次審議判斷後
        ，再就第2次之審議判斷再提起行政訴訟，無論結果如
        何，必將拖延完工時程，影響該校員工權益，此應非法
        制本意，足見原告應有訴訟利益。
    2.本件之爭議在於本案甄選過程中，某位甄選委員同時將2
      家廠商並列為最優，此一情事是否屬瑕疵？是否足以影
      響本案甄選結果？
      (1)將2家廠商同列最優，於法並無違誤：
        被告據為原告不利益判斷之所謂「評選方式」，係於
          主辦機關「學生宿舍暨師生生活設施徵求民間參與公
          共建設案」綜合評選表右側所列；惟該綜合評選表並
          未附於本案申請須知，申請人於申請時根本無從得知
          。換言之，該綜合評選表並非招標文件，被告對於作
          為判斷基礎之事實，顯然認識錯誤。
        揆諸本件公共建設案申請須知，本件之甄選程序乃係
          「由甄選委員依後述『甄選方法』選出最優申請人」
          ，至於甄選方法，則為「若合格申請人3家以下（含
          ），直接以序位加總之序分法選出最（次）優申請人
          ，但最優申請人需有半數以上委員同意」；從而，既
          以序位加總作為本案最優廠商之決定依據，復有最優
          申請人須半數以上委員同意之限制，則凡甄選委員認
          為2家廠商顯均合格並足以勝任建設案者，並無限制
          委員不得同列最優之理由。
        前揭綜合評選表並非招標文件，被告之事實認識已有
          錯誤；退萬步言，觀諸該評選表所列評選方式，並未
          有限制委員同列最優之明文；況且，由所稱「經出席
          委員評選為最優之票數超過出席委員半數以上之廠商
          獲得最優申請人資格」觀之，本件本即以獲得過半數
          甄選委員給予最優地位為決定最優廠商之標準，足證
          前述序位加總方式之真意。
        本件某甄選委員將2家廠商同列為最優，並未違反本
          件招標文件所示之甄選標準，且與促進民間參與公共
          建設法第44條第1項之規定無違，被告認事用法，均
          有違誤。
      (2)退步言之，同列最優之評選方式縱屬瑕疵，本件甄選程
        序仍屬合法有效：
        本件除經主辦機關於93年5月7日綜合評選後，當場公
          開宣布本案最優申請人為原告外，經次優廠商異議，
          再於同年6月2日召開甄選委員會議，從新檢視當時各
          項評選記錄，仍無異議決議原告為最優廠商。換言之
          ，所有甄選委員已一致同意原告始為最優廠商，且業
          經兩次公開表示。
        另按招標文件「若所有合格申請人均未獲超過半數甄
          選委員同意得從缺」之規定，既稱「得」從缺，而非
          「應」從缺，則於僅差1票即獲過半數甄審委員同意
          之情形，甄審委員應得本其專業知識，就具體情形作
          出判斷，並非一律從缺。本件既經甄選委員前後兩次
          會議，確認原告仍為最優申請人，即已決定不從缺，
          則被告自應予以尊重，始屬正辦。
        經查，本件縱將同列最優之評選方式視為瑕疵，且認
          定無效，則形式上本件似差1票而未能過半數；惟於
          僅差1票之情形下是否即宣布從缺，仍應尊重甄選委
          員判斷。觀諸本案綜合評選結果記錄表所示，所有出
          席甄選委員於討論過本件情形後，不僅認為同列最優
          之評選方式仍屬有效，且均已一致同意最優廠商為原
          告，依前揭申請須知規定，仍屬於法有據。本案之評
          選程序，一切均屬合法，與公平性亦無違誤。
    3.本件同列最優之評選方式，觀諸招標文件，本即合法有效
      ，主辦機關尊重甄選委員之判斷並照章辦事，卻遭被告以
      一非屬招標文件內容之所謂評選方式為據加以指摘，被告
      之處理尚嫌草率；退步言之，此一評選方式縱屬瑕疵，惟
      所有甄選委員業經兩次會議，除認定該評選方式仍為有效
      外，亦均一致同意原告始為最優廠商，甚至連將2家廠商
      同列最優之該甄選委員，亦已同意原告始為真正最優廠商
      ，該瑕疵早經治癒。否則，僅因程序之小瑕疵，大費周章
      地廢除原評選結果，勢將拖延工程進度，影響該校師生權
      益，此又豈係法制本意？
    4.所謂「民間參與公共建設甄選作業參考手冊」並非有效之
      法規命令：
      (1)經查被告出版之「民間參與公共建設甄選作業參考手冊
        」，僅係提供甄選作業之參考，主辦機關辦理甄選作業
        時，仍應依促進民間參與公共建設法及相關法令執行相
        關作業程序，該手冊性質上並非有效之法規命令。
      (2)被告撤銷原主辦機關異議處理結果，即引上開手冊為據
        ，認為「主辦機關所設符合法令規定之評選方式及作業
        參考手冊既均規定應予不同廠商不同序位」云云，完全
        無視本件招標文件之具體規範，甚至，更稱原告依法及
        依招標文件所為主張「並無法律上依據」。
    5.綜上所述，被告所為審議判斷，認事用法均有違誤，請判
      決如原告訴之聲明云云。
　(二)被告主張之理由：
    1.程序方面：
      原告依行政訴訟法第4條第3項作為其提起本件訴訟之法律
      上依據，然本件主辦機關已經撤銷評選結果，故縱鈞院撤
      銷被告之審議判斷，對於原主辦機關已經撤銷評選結果之
      事實，亦無直接之改變。由於主辦機關撤銷評選結果係屬
      其辦理民間參與公共建設之程序，如原告認該程序有違反
      法令，應循「民間參與公共建設申請及審核程序爭議處理
      規則」第2條之規定向主辦機關提出異議，及依第7條之規
      定向被告所設之採購申訴委員會提出申訴之程序進行救濟
      ；如仍有不服再向鈞院起訴。依此方式，始能對主辦機關
      撤銷評選結果之行為有直接之救濟。原告逕行向鈞院起訴
      是否符合「民間參與公共建設申請及審核程序爭議處理規
      則」第2條及第7條之規定，以及有無訴訟上利益，請鈞院
      卓裁。
    2.實體方面：
      (1)有關「綜合評選表並非招標文件」及「並無限制委員不
        得同列最優」乙節：
        查本件公告文件已經明列評定方式及各項目配分。基
          於該公告所示之方式，且在不違反法令之範圍內，主
          辦機關自需製作表格以供甄審委員評分。系爭之「國
          立高雄海洋科技大學『學生宿舍暨師生生活設施徵求
          民間參與公共建設案』綜合評選表」，僅係以表格化
          與條列式的方式，較明確地將公告內容製作為評選表
          。換言之，本件最終爭議應為該表格所列之方式是否
          即法令之要求，或有無違反或超越法令規定。
        本件依照公告所示，甄選係以序位之最有利標準，選
          出最（次）優申請人。另依「民間參與公共建設甄審
          作業參考手冊」第4.6.2.2節之解釋，「評選委員辦
          理序位評比，應予不同廠商不同之序位。」。主辦機
          關「學生宿舍暨師生生活設施徵求民間參與公共建設
          案」綜合評選表所列之「評選方式」第1項至第3項係
          規定：「1、請在廠商評比處填寫『最優』或『次優
          』。2、可僅在1家廠商之評比處填寫『最優』，另一
          家空白（代表『次優』從缺）。3、各家廠商之評比
          處皆為空白（代表『最優』，『次優』均從缺）。」
          由文義觀之，第2項與第3項為第1項之例外情形。換
          言之，原則上甄審委員應填寫最優「或」次優；但例
          外情形可以次優從缺或兩者均從缺。其例外情形並不
          包括甄審委員可以針對兩家或多家廠商均給予最優廠
          商之評分。如甄審委員對兩家廠商均給予「最優」之
          地位，將與該等「評選方式」之規定及作業參考手冊
          之所示不合。綜合評選表之此等規定，符合有關序位
          法之法律上解釋。該等評選方式之規定，僅係重申序
          位法之實際上之處理方式而已。被告原審議判斷以該
          等評選方式為基礎，並引被告作為主管機關透過作業
          參考手冊對法令所為之補充解釋，並無違誤。主辦機
          關所設符合法令規定之評選方式及作業參考手冊既均
          規定應予不同廠商不同序位，原告所稱「並無限制委
          員不得同列最優」等詞，並無法律上依據。
      (2)有關「93年5月7日綜合評選後．．．該校再於同年6月2
        日召開甄選委員會議．．．所有甄選委員已一致同意榮
        久公司始為最優申請廠商，且業經兩次公開表示」乙節
        ：
        依主辦機關之陳述「於6月2日主辦機關再召開甄審委員
        會議，出席委員有9位，經討論廠商異議事項後重新拆
        封檢查評選表，重新檢查統計序位係由主席及請2位委
        員一同見證負責，並將各委員對廠商之評序向全體委員
        唱出，在檢查過程中對於有1委員同時將2家廠商並列為
        『最優』是否列為有效評選一事再作討論，經全體委員
        無異議後仍列為有效評選」。是故該委員會於6月2日並
        未重新評選，而僅係針對1位委員同時將2家廠商並列最
        優一事再為討論，並予確定。倘若將2家廠商並列為最
        優係屬違反法令，則該次會議之決議僅再確認違反法令
        之評選方式而已，並不使已經違反法令之評選，透過再
        行確認方式變為不違法。
      (3)有關原告所主張「既稱『得』從缺，而非『應』從缺，
        換言之，仍應尊重甄選委員之選擇與判斷」及「於僅差
        1票之情形下，是否即宣布從缺．．．仍應尊重甄選委
        員判斷」乙節：
        查甄審委員會是否可以評定有最優申請人，必須依照甄
        選文件及法令之規定。如不符法令要求最優申請人的條
        件，則甄審委員會顯無權限將不符最優申請人之廠商列
        為最優申請人，其理甚為明確。本件系爭評選會議之出
        席委員共11人，扣除系爭不合規定之評審成績後，原被
        評定為最優廠商之原告獲得出席委員評選為最優之票數
        為5票；不足評選方式第4點「經出席委員評選為『最優
        』之票數超過出席委員半數以上之廠商獲得最優申請人
        資格」規定下所需之6票。將不足最優申請人所需過半
        數票數之廠商，轉變成為符合過半數票數之廠商之情形
        ，並非甄審委員會裁量之範圍。原告所謂「僅差1票情
        形下仍應尊重甄審委員會判斷」並無法律上依據。
    3.綜上，原告提起本訴訟，程序上及實體上均無法律上依據
      ，請判決駁回原告之訴等語。
　　理  由
一、按「促進民間參與公共建設，依本法之規定。本法未規定者
    ，適用其他有關法律之規定」「依本法核准民間機構興建、
    營運之公共建設，不適用政府採購法之規定」分別為促進民
    間參與公共建設法第2條及第48條所明定。本案為依據促進
    民間參與公共建設法辦理之公共建設興建、營運計畫，應優
    先適用促進民間參與公共建設法之規定，合先敘明。
二、本件原告主張本件某甄選委員將2家廠商同列為最優，並未
    違反本件招標文件所示之甄選標準，且與促進民間參與公共
    建設法第44條第1項之規定無違，況同列最優之評選方式縱
    屬瑕疵，本件甄選程序仍屬合法有效，因同列最優之評選方
    式，觀諸招標文件，本即合法有效，主辦機關尊重甄選委員
    之判斷並照章辦事，卻遭被告以一非屬招標文件內容之所謂
    評選方式為據加以指摘，且此一評選方式縱屬瑕疵，惟所有
    甄選委員業經兩次會議，除認定該評選方式仍為有效外，亦
    均一致同意原告始為最優廠商，甚至連將2家廠商同列最優
    之該甄選委員，亦已同意原告始為真正最優廠商，該瑕疵早
    經治癒，此一瑕疵實不足以影響本案甄選結果云云。
三、經查，被告據為原告不利益判斷之所謂「評選方式」，係於
    主辦機關「學生宿舍暨師生生活設施徵求民間參與公共建設
    案」綜合評選表右側所列；雖該綜合評選表並未附於本案申
    請須知，申請人於申請時無從得知。惟本件公告文件已經明
    列評定方式及各項目配分。基於該公告所示之方式，且在不
    違反法令之範圍內，主辦機關自需製作表格以供甄審委員評
    分。系爭之「國立高雄海洋科技大學『學生宿舍暨師生生活
    設施徵求民間參與公共建設案』綜合評選表」，僅係以表格
    化與條列式的方式，較明確地將公告內容製作為評選表。本
    件依照公告所示，甄選係以序位之最有利標準，選出最（次
    ）優申請人。另依「民間參與公共建設甄審作業參考手冊」
    第4.6.2.2節之解釋，「評選委員辦理序位評比，應予不同
    廠商不同之序位。」。主辦機關「學生宿舍暨師生生活設施
    徵求民間參與公共建設案」綜合評選表所列之「評選方式」
    第1項至第3項係規定：「1、請在廠商評比處填寫『最優』
    或『次優』。2、可僅在1家廠商之評比處填寫『最優』，另
    一家空白（代表『次優』從缺）。3、各家廠商之評比處皆
    為空白（代表『最優』，『次優』均從缺）。」由文義觀之
    ，第2項與第3項為第1項之例外情形。換言之，原則上甄審
    委員應填寫最優「或」次優；但例外情形可以次優從缺或兩
    者均從缺。其例外情形並不包括甄審委員可以針對兩家或多
    家廠商均給予最優廠商之評分。如甄審委員對兩家廠商均給
    予「最優」之地位，將與該等「評選方式」之規定及作業參
    考手冊之所示不合。綜合評選表之此等規定，被告認符合有
    關序位法之法律上解釋亦非全然無稽。而該等評選方式之規
    定，僅係重申序位法之實際上處理方式而已。被告原審議判
    斷以該等評選方式為基礎，並引被告作為主管機關透過作業
    參考手冊對法令所為之補充解釋，並無違誤。如前所述，本
    件同列最優之評選方式，觀諸招標文件，實難認合法有效，
    並未因甄選委員業認定該評選方式仍為有效，並同意原告為
    最優廠商，甚或連將2家廠商同列最優之該甄選委員，亦已
    同意原告始為真正最優廠商，得認該瑕疵已經治癒。主辦機
    關所設符合法令規定之評選方式及作業參考手冊既均規定應
    予不同廠商不同序位，原告所稱「並無限制委員不得同列最
    優」等詞，尚屬無據。
四、按促進民間參與公共建設法第44條第1項係規定主辦機關為
    審核申請案件，應決定甄審標準，並就申請人提出之資料，
    依公平、公正原則評定之。如主辦機關未依其所訂定之甄審
    標準進行評定，自有違該條之規定。本件依照前所述，甄審
    委員在甄審程序中將2廠商同列為最優廠商，有違招標文件
    所設之評選方式，自與該條規定不符。
五、綜上所述，本件主辦機關甄選時，有甄選委員將2廠商同時
    填寫為最優廠商，與其招標文件所示之評選方式及促進民間
    參與公共建設法第44條第1項規定有違，且主辦機關對此有
    爭議評審成績之認定亦影響評選結果，被告機關認原異議處
    理結果維持原決定於法未合，而予撤銷，自無不法。
六、再者，本件被告機關僅撤銷評選結果，其餘招標、審標等部
    分並未撤銷，仍然有效，主辦機關本應依規定重新評選即可
    。詎主辦機關於93年10月5日以海科大總字第0930007906號
    函原告竟於主旨欄載稱：茲撤銷本校「學生宿舍暨全校師生
    生活設施徵求民間參與公共建設」案於93年5月7日之評選結
    果重新宣布本案流標。其後復於93年11月9日以海科大總字
    第0930008599號函原告表示：本校撤銷「學生宿舍暨全校師
    生生活設施徵求民間參與公共建設」案93年5月7日綜合評選
    結果乙案，係依據行政院公共工程委員會促930005號申訴判
    斷書辦理。另證人即主辦機關現任營繕組長乙○○於本院94
    年10月19日行備程序時亦證稱主辦機關已重新招標。換言
    之，主辦機關於被告機關撤銷評選結果後，更進一步將之癈
    標並重新招標，則本件縱認原申訴審議判斷違法而予撤銷，
    主辦機關既已另行癈標，原告亦無從回復為原得標人之地位
    ，況原告自稱就該癈標之處分已另行提起行政救濟，現由被
    告審議中，然主辦機關既已重新招標，則原告提起本件撤銷
    訴訟實亦無訴訟上之利益而欠缺權利保護要件，原告徒執前
    詞，聲請撤銷，為無理由，應予駁回。
七、原告既主張於本案甄選過程中，某位甄選委員同時將2家廠
    商並列為最優，此一情事是否屬瑕疵且足以影響本案甄選結
    果，為本件唯一之爭議，則兩造其餘攻擊防禦方法均與本件
    判決結果不生影響，故不逐一論述，併此敘明。
據上論結，本件原告之訴為無理由，爰依行政訴訟法第98條第3
項前段，判決如主文。
中    華    民    國    94    年    11    月    16    日
                         第二庭審判長法  官　鄭忠仁
                                     法  官　林育如
                                     法  官　陳國成
上為正本係照原本作成。
如不服本判決，應於送達後20日內，向本院提出上訴狀並表明上
訴理由，如於本判決宣示後送達前提起上訴者，應於判決送達後
20日內補提上訴理由書（須按他造人數附繕本）。
中    華    民    國    94    年    11    月    16    日
                                     書記官　簡信滇
